最高法院刑事裁定　　　　　　　　　　111年度台抗字第243號
抗　告　人　　
即 具保 人　陳瑞玲


　　　　　　凃雪美



　　　　　　凃家銘



　　　　　　吳文永


上列抗告人等因被告凃錦樹違反證券交易法案件，不服臺灣高等
法院臺南分院中華民國111年1月6日沒入保證金之裁定（108年度
金上重更二字第25號），提起抗告，本院裁定如下：
    主  文
抗告駁回。
    理  由
一、按具保之被告逃匿者，應命具保人繳納指定之保證金額，並
    沒入之。不繳納者，強制執行。保證金已繳納者，沒入之，
    刑事訴訟法第118 條第1 項定有明文。又具保係以命具保人
    提出保證書及繳納相當數額保證金之方式，作為替代羈押之
    手段，而繳納保證金之目的，即在擔保被告按時出庭或接受
    執行，使訴訟或執行程序得以順利進行，因此，沒入具保人
    繳納之保證金，應以被告逃匿中為其要件。
二、本件原裁定略以：被告凃錦樹因違反證券交易法案件，前經
    臺灣臺南地方法院（下稱臺南地院）於民國98年6月3日以被
    告違反證券交易法等罪之犯罪嫌疑重大，有逃亡之事實，足
    認有逃亡之虞，且有勾串證人之虞，非予羈押顯難進行追訴
    ，依刑事訴訟法第101條第1項第1款、第2款規定予以羈押，
    並禁止接見通信在案。嗣因被告聲請具保，經臺南地院諭知
    具保金額為新臺幣（下同）7000萬元，其中2000萬元之保證
    金由抗告人即具保人凃雪美、凃家銘繳納，另外5000萬元則
    由抗告人即具保人陳瑞玲繳納2000萬元之現金保證金，另30
    00萬元由抗告人即具保人吳文永出具保證書供為擔保，而將
    被告釋放。案經提起上訴後，於原審審理中，被告因有逃匿
    之情，遂裁定沒入前開抗告人等繳納或應繳納之保證金。經
    核於法尚無違誤。
三、抗告意旨略以：（一）被告係另案經通緝，不能解為於本案
    中亦有逃亡或藏匿之情。（二）被告既經他院檢通緝，本案
    如何合法送達被告傳票、有無拘提被告，均非無疑、原審僅
    通知其等陳述意見，並未限期命其等將被告送案，所行程序
    ，與法未合。（三）被告於第一審係經判決無罪，且第二審
    並不以被告到庭為必要即可審結，如果被告獲判無罪，卻因
    未於準備程序期日到庭，而沒收抗告人等之保證金，尚有未
    洽。
四、經查：
（一）
 1、國家刑罰權是對於每一被告的每一犯罪事實而存在，在一人
    犯數罪的相牽連案件中，被告在其中一案逃亡或藏匿而遭通
    緝時，因仍有可能在另案中願意到庭，不能當然解釋在所有
    案件中均屬逃亡或藏匿。亦即，另案通緝的效力並不及於本
    案，數案件的同一被告縱使其中一案經通緝，於本案中是否
    有逃匿之情，仍應依各該法定程序，分別認定之。
 2、本件依卷附資料所示，被告於原審110年8月2 日準備程序期
    日未到庭，經原審受命法官（下稱受命法官）詢問被告原審
    辯護人（下稱辯護人），辯護人答以被告另案通緝行蹤不明
    ，無法聯絡。受命法官遂另定於同年10月21日續行準備程序
    ，然被告仍未到庭。受命法官基此再訂於同年12月2 日續行
    準備程序，且因被告所在不明，原審合議庭乃裁定就被告部
    分為公示送達，並予公告。因被告於110年12月2日準備程序
    期日經合法傳喚仍未到庭，且被告之住所地在臺南市永康戶
    政事務所永康辦公室，並無從拘提，原審乃本前述所進行之
    法定程序，併同被告有另案遭他院檢通緝之情，認定被告業
    已逃匿等情。原審既非僅以被告另案經通緝一事，即認定被
    告於本案業已逃匿，仍進行傳喚、公示送達等法定程序後，
    始併同被告另案經通緝之事實，認定其業已逃匿，經核於法
    並無違誤。
（二）
 1、刑事訴訟法並無沒入保證金前應通知具保人之規定，惟因沒
    入保證金攸關具保人之財產權，如由第三人具保繳納保證金
    ，於傳喚或拘提被告未獲，為使具保者有釐清被告是否有逃
    匿之事實，乃通知具保人限期將被告送案，使其有澄清或陳
    述意見之機會，以確認被告已否逃匿；於無效果時，再行沒
    入其保證金。此乃對具保人實施財產權上強制處分前，賦予
    其得以陳述、釐清之程序保障。
 2、本件依卷證資料所示，受命法官於110年12月2日準備程序期
    日，已通知抗告人等到庭，並於傳票上均載明「請偕同凃錦
    樹到庭」，此有原審送達證書在卷可佐。原審既已通知抗告
    人等應遵期於110年12月2日之準備程序期日偕同被告到庭，
    且於該期日亦使到庭之抗告人陳述意見，所為之程序，經核
    於法同無違誤。
（三）具保係如前述以命具保人提出保證書及繳納相當數額保證
    金之方式，作為替代羈押之手段。繳納保證金之目的，係在
    擔保被告按時出庭或接受執行，使訴訟或執行程序得以順利
    進行，至於案件最終是否有可能被判無罪，並非可作為免除
    具保責任之依據。抗告人所指原審可不待被告到庭即行審結
    ，且被告可能獲判無罪等，係誤解具保之目的，尚難遽予憑
    採。
五、綜上，抗告意旨所指各節，無非是憑抗告人等個人主觀意見
    ，對原裁定適法裁量權之職權行使，而為指摘，應認抗告為
    無理由，予以駁回。
據上論結，應依刑事訴訟法第412 條，裁定如主文。
中    華    民    國   111    年    3     月    2     日
                  刑事第八庭審判長法  官  李  英  勇  
                                  法  官  洪  兆  隆  
                                  法  官  楊  智  勝  
                                  法  官  邱  忠  義  
                                  法  官  吳  冠  霆  
本件正本證明與原本無異
                                  書記官
中    華    民    國   111    年    3     月    7     日